臺灣高等法院高雄分院民事裁定　　　　 100年度非抗字第18號
抗　告　人　孫貫志
代　理　人　謝勝合律師
相　對　人　葉靖安
上列抗告人與相對人間本票裁定事件，對於民國100 年9 月8 日
臺灣高雄地方法院100 年度抗字第202 號裁定，再為抗告，本院
裁定如下：
    主  文
再為抗告駁回。
再為抗告費用由再為抗告人負擔。
    理  由
一、再為抗告意指略以：本票准許強制執行裁定雖屬非訟事件，
    然時效抗辯本屬抗告法院得及時審查之形式事項。況抗告狀
    繕本應送達對造，對造如有中斷時效之事由，仍可於抗告程
    序及時提出，並無礙其防禦，抗告法院亦可自形式上審查其
    抗告有無理由，故關於時效抗辯之抗告係形式要件，不應屬
    實體法律關係存否之爭執，最高法院94年度台抗字第308 號
    裁定要旨參照。原審100 年度司票字第2619號裁定附表所示
    本票，因未載到期日而視為見票即付之票據，且免除做成拒
    絕證書，自發票日起已逾三年時效而時效消滅，詎司法事務
    官竟准許相對人本票強制執行之聲請，雖經抗告人不服提起
    提起抗告，原審法官竟為抗告駁回裁定，裁定即有適用法規
    顯有錯誤情事，爰再為抗告，求予廢棄原審100 年度司票字
    第2619號民事裁定及原審民事庭裁定等語。
二、按除前二項之情形外，對於抗告法院之裁定再為抗告，僅得
    以其適用法規顯有錯誤為理由。非訟事件法第45條第3 項定
    有明文。而所謂適用法規顯有錯誤，參之最高法院71年台再
    字第210 號判例意旨，係指確定判決違背法規或現存判例、
    解釋者而言，雖上開判例係就民事訴訟法第496 條第1 項第
    1 款規定闡示，然法文既屬相同，即無歧異闡示之理，故認
    上開判例要旨於非訟事件法第45條第3 項仍有適用。查再抗
    告意旨所引最高法院94年度台抗字第308 號裁定，既非判例
    而為個案裁定，依上說明，即與適用法規顯有錯誤有別。另
    本票罹於消滅時效所為抗辯究屬實體事項或形式事項，得否
    於非訟程序審究，乃是法律解釋適用問題，苟未違反現存判
    例、解釋，即難認適用法規顯有錯誤。況時效消滅抗辯如果
    有據，即生拒絕給付效力，何謂非屬實體事項？既為實體事
    項何以得於非訟程序中調查、審究？亦即此與非訟程序僅得
    就形式要件調查審認之性質顯然不同，故認再為抗告不合法
    ，應予駁回。
三、依非訟事件法第46條、第21條第2 項，民事訴訟法第495 條
    之1 第2 項、第444 條、第95條、第78條，裁定如主文，
中    華    民    國   100    年    11    月    7     日
                            民事第二庭
                                審判長法官  許明進
                                法      官  徐文祥
                                法      官  黃國川
以上正本證明與原本無異。
本件不得抗告。
中    華    民    國   100    年    11    月    7     日
                                書  記  官  賴梅琴